【裁判字號】    95,交抗,87
【裁判日期】    950428
【裁判案由】    違反道路交通管理處罰條例
【裁判全文】
臺灣高等法院交通事件裁定              95年度交抗字第87號
抗  告  人
即受處分人  甲○○
上列抗告人因違反道路交通管理處罰條例案件，不服臺灣臺北地
方法院，中華民國94年12月26日所為裁定（94年度交聲字第1187
號，原處分案號：北市裁三字第裁二二－Ｚ00000000號
），提起抗告，本院裁定如下：
    主  文
抗告駁回。
    理  由
一、按汽車行駛高速公路，於駛進收費站前，應依標誌指示預為
    減速慢行，並依標誌、號誌指示或公路警察指揮順序駛入收
    費車道，停車繳費，高速公路交通管制規則第二十二條定有
    明文。又汽車行駛於高速公路，而不遵管制之規定者，處汽
    車駕駛人新臺幣（下同）三千元以上六千元以下罰鍰；而汽
    車駕駛人，違反道路交通管理處罰條例第三十三條之規定，
    除依原條款處罰鍰外，並記違規點數一點，道路交通管理處
    罰條例第三十三條第一項、第六十三條第一項第一款亦定有
    明文。
二、原裁定略以：異議人即受處分人甲○○於民國九十四年八月
    十一日下午三時二分許，駕駛車牌號碼六Ｄ－七三三二號自
    用小客車，行經國道一號南北上汐止收費站繳費時，有未依
    指定車道行駛，即小客車行駛大客貨車、聯結車專用車道之
    違規行為。異議人即受處分人固坦承於上揭時、地駕駛車號
    為六Ｄ－七三三二號自用小客車行經汐止收費站時，有行駛
    於大客貨車專用車道之事實，雖異議稱：汐止收費站北上第
    二收費口並非大客車專用車道，而是有時供小型車、有時供
    大型車之收費站口，且因當時車輛過多均塞在小型車道，該
    收費口時常供小型車通行，駕駛人不易辨認等語。惟經向交
    通部台灣區○道○○○路局汐止收費站函詢結果，汐止收費
    站北上第二收費口介於大型車與小型車收費口之間，票亭前
    兩側分別設有「大客車一大客聯結車」、及「聯結車一小型
    車」旋轉式車型指示標誌，視大、小型車車流壅塞情形機動
    調整供大型車或小型車通行，為一可變換車型行駛之車道乙
    情屬實，此有該站九十四年十二月十四日高汐稽字第九四○
    ○○○一五四六號回函在卷可憑，然九十四年八月十一日北
    向第二收費口當日開放大型車行駛時段為上午六時至下午五
    時許，異議人於舉發時間行經上揭汐止收費站北上第二收費
    口時，該收費口確係供大型車通行之專用車道無誤，異議人
    確有於上揭時、地駕駛前開車牌號碼之自用一般小客貨車行
    駛於高速公路而不遵管制規定之違規行為，因認原處分機關
    依法裁處異議人三千元之罰鍰，固無不合，惟因道路交通管
    理處罰條例第六十三條第一項第一款規定，行為人有違反第
    三十三條第一項規定之行為者，除依原條款處罰鍰外，並予
    記違規點數一點，原處分機關漏未於裁決書併記異議人違規
    點數一點，爰將原處分撤銷，裁處異議人罰鍰三千元，並記
    違規點數一點等語。
三、抗告人即受處分人甲○○抗告稱：道路交通管理處罰條例第
    三十三條第三項並未規定未依規定車道行駛，如何處罰，且
    高速公路交通管制規則第二十二條亦未規定不得行經不同收
    費站口或予處罰等語。
四、本院查：
（一）抗告人即受處分人甲○○於上開時地，駕駛車牌號碼六Ｄ
      －七三三二號自用小客車，行經國道一號南北上汐止收費
      站繳費時，有未依指定車道行駛，即小客車行駛大客貨車
      、聯結車專用車道之行為，經內政部警政署國道公路警察
      局國道第一警察隊員警欄停當場掣單舉發，嗣抗告人於同
      年八月二十六日應到案日期前，向原處分機關提出申訴，
      經原處分機關函請舉發單位調查結果，仍認受處分人有上
      述違規行為。
（二）抗告人甲○○於聲明議異狀中固坦承於上揭時、地駕駛車
      號為六Ｄ－七三三二號自用小客車行經汐止收費站時，有
      行駛於大客貨車專用車道之事實，惟矢口否認有違反道路
      交通管理處罰條例之行為，辯稱汐止收費站北上第二收費
      口並非大客車專用車道，而是有時供小型車、有時供大型
      車之收費站口，且因當時車輛過多均塞在小型車道，該收
      費口時常供小型車通行，駕駛人不易辨認，且並不妨礙交
      通，實不宜對其處罰云云。然查經原審向交通部台灣區○
      道○○○路局汐止收費站函查結果：汐止收費站北上第二
      收費口介於大型車與小型車收費口之間，票亭前兩側分別
      設有「大客車一大客聯結車」、及「聯結車一小型車」旋
      轉式車型指示標誌，視大、小型車車流壅塞情形機動調整
      供大型車或小型車通行，為一可變換車型行駛之車道，然
      而九十四年八月十一日北向第二收費口當日開放大型車行
      駛時段為上午六時至下午五時許，此有該站九十四年十二
      月十四日高汐稽字第九四○○○○一五四六號回函在卷可
      憑，是抗告人於舉發時間行經前揭汐止收費站北上第二收
      費口時，該收費口確係供大型車通行之專用車道無誤。
（三）至於抗告人另辯稱：收費口之標誌不易辨認云云，然參諸
      上開收費口係以旋轉式車型指示標誌隨之變換「小型車→
      」或「聯結車→」，此有上開函文在卷可稽，是駕駛人行
      經收費站時，就此一標誌自應加以注意，並依規定先行變
      換車道駛入小型車專用車道繳費，是抗告人此部分辯解，
      亦無足取。又汽車行駛高速公路，於駛進收費站前，應依
      標誌指示預為減速慢行，並依標誌、號誌指示或公路警察
      指揮順序駛入收費車道，停車繳費，高速公路交通管制規
      則第二十二條定有明文。又汽車行駛於高速公路，而不遵
      管制之規定者，處汽車駕駛人新臺幣（下同）三千元以上
      六千元以下罰鍰，而汽車駕駛人，違反道路交通管理處罰
      條例第三十三條之規定，除依原條款處罰鍰外，並記違規
      點數一點，道路交通管理處罰條例第三十三條第一項、第
      六十三條第一項第一款亦定有明文，均有如上述，抗告意
      旨任意曲解法令，指稱道路交通管理處罰條例第三十三條
      第三項並未規定未依規定車道行駛，如何處罰，且高速公
      路交通管制規則第二十二條亦未規定不得行經不同收費站
      口或予處罰等語，其抗告均無理由，從而本件抗告人有駕
      駛汽車行駛於高速公路，而不遵管制規定之違規行為，堪
      以認定，應依法論處。
（四）綜合上述，抗告人確有於前揭時、地駕駛前開車牌號碼之
      自用一般小客貨車行駛於高速公路而不遵管制規定之違規
      行為，原處分機關依道路交通管理處罰條例第三十三條第
      一項及違反道路交通管理事件統一裁罰基準表之規定，裁
      處抗告人三千元之罰鍰，自屬有據。惟按道路交通管理處
      罰條例第六十三條第一項第一款規定，行為人有違反第三
      十三條第一項規定之行為者，除依原條款處罰鍰外，並予
      記違規點數一點，原處分機關漏未於裁決書之處罰併予記
      抗告人違規點數一點，尚有未洽，原裁定爰依法將原處分
      撤銷，以抗告人有違反道路交通管理處罰條例第三十三條
      第一項之行為，依該規定裁處受處分人罰鍰三千元，並依
      同條例第六十三條第一項第一款規定記違規點數一點，以
      資適法，認事用法，均無不合，抗告人猶執陳詞否認違規
      行為，其抗告無理由，應予駁回。
五、據上論結，應依道路交通案件處理辦法第26條，刑事訴訟法
    第412條，裁定如主文。
中    華    民    國    95    年    4     月    28    日
                  交通法庭  審判長法  官  陳正雄
                                  法  官  許宗和
                                  法  官  許錦印
以上正本證明與原本無異。
不得再抗告。
                                  書記官  楊妙恩
中    華    民    國    95    年    5     月    2     日


司法院資訊處製作；財團法人民間司法改革基金會備份。
